臺灣高等法院刑事判決　　　　　　　　 94年度上訴字第273號
上　訴　人
即　被　告　甲○○
選任辯護人　呂沐基律師
上列上訴人因殺人未遂等案件，不服臺灣臺北地方法院93年度訴
字第1209號，中華民國93年12月14日第一審判決（起訴案號：臺
灣臺北地方法院檢察署93年度偵字第13385號)，提起上訴，本院
判決如下：
    主  文
上訴駁回。
    事  實
一、甲○○與乙○○為男女朋友，甲○○於民國（下同）93年5
    月16日下午1時30分許，在臺北市○○區○○街143 巷10號4
    樓即乙○○住處內，與乙○○因細故引發口角，詎甲○○於
    經濟壓力及與乙○○感情不睦之情形下，一時氣憤，竟萌生
    殺人之犯意，於同日下午2 時某分在上述乙○○住處內，先
    徒手毆打乙○○，拉扯乙○○之頭髮並將之壓制在地下，以
    雙手用力掐住乙○○脖子，使乙○○無法呼救及呼吸，欲置
    乙○○於死地，嗣因甲○○鬆開一手去開瓦斯桶，僅餘一手
    掐住乙○○脖子，乙○○即趁甲○○力道較弱時用力掙脫開
    來始未死亡。甲○○另基於放火燒燬現供人使用住宅之犯意
    ，以屋內非甲○○所有之打火機點燃垃圾，而著手於放火燒
    燬現供乙○○使用之住宅，並拿取乙○○家中之養命酒，將
    之潑灑於屋內各處及燃燒的垃圾上以助長火勢，惟因該酒類
    無法助燃，反使火勢熄滅而未遂。甲○○因而更加激憤，復
    由皮包內掏出事先預藏非屬槍砲彈藥刀械管制條例所規定之
    改造金屬玩具手槍（另後述）1把，向乙○○恫稱：因這把
    槍沒彈頭，否則就要對其開槍之言詞，並以扣扳機之方式恐
    嚇乙○○，使乙○○心生畏懼致生損害於乙○○安全。嗣後
    甲○○將該手槍內之空彈殼5顆一一拔出，並與手槍一同丟
    在地上，致該手槍分解散落一地，將乙○○趕出上述住處。
    其後乙○○報警前往處理，當場扣得如附表所示之物品。
二、案經臺北市政府警察局文山第二分局移送臺灣臺北地方法院
    檢察署檢察官偵查起訴。
    理  由
一、上揭犯罪事實，業據被告甲○○於原審審理時坦承不諱（見
    原審卷第18、40至41頁），核與證人即被害人乙○○於原審
    證述：「地點發生在我家台北市○○區○○街143巷10號4樓
    ，是在下午大約2 點多發生，當天我本來要跟朋友出去，不
    知被告為何發脾氣，被告就衝到廚房去拿菜刀，然後他又要
    去開瓦斯，我去制止他的時候，他就掐住我的脖子，把我壓
    在地上，當時他有說不爽就要讓我死的話，後來我掙脫開來
    ，他在房子裡面走來走去砸東西，並且跟我要安眠藥，我也
    有給他安眠藥4、5顆給他，想說他吃了就會睡著，被告吃了
    之後拿垃圾出來燒，用打火機點燃垃圾，之後他跑到廚房去
    拿酒當助燃器，結果他使用的是養命酒，燒不起來，反而把
    火澆熄了，之後他從包包裡面拿出一把槍亂揮，然後把槍丟
    在地上，之後被告還知道我有安眠藥，但是我鎖在儲藏室內
    ，被告就把門敲壞，把安眠藥拿出來吃，然後他就說要死在
    我家裡，把我趕出門，我出門跑回我母親家報警。（你剛剛
    提到被告燒垃圾他是要燒房子還是垃圾？）我不知道，但是
    被告到處找酒，酒灑了到處都是，我怕害了別人，因為我房
    子是我母親的，我有拚命制止他，因為他有服用安眠藥，不
    知道是否他意識不清楚。（當時被告把槍拿出來的時候，你
    有何感受？）我很害怕。（你有無看到子彈？）被告扣板機
    之後，將槍摔在地上，子彈有掉出來。（你在警訊中有提到
    彈殼是被告一顆一顆拿出來掉在地上，與剛剛所述不同，何
    者為真？）應該以警訊筆錄所講比較實在，我只知道地上有
    很多子彈，警察有來拍照。（你乍看這把槍的時候，你看得
    出來這把是真槍還是假槍？）看不出來。」等語相符（見原
    審卷第36至37頁），並有現場蒐證照片20張（偵查卷第25至
    34頁）附卷可佐。綜上所述，本件事證明確，被告犯行堪以
    認定。
二、按臺北市○○區○○街143巷10號4樓係供乙○○居住使用，
    為現供人使用之住宅。核被告上開犯罪事實所為，係犯刑法
    第271條第2項、第1項之殺人未遂罪、第173條第3項、第1項
    之放火燒燬現供人使用之住宅未遂罪、第305 條之恐嚇危害
    安全罪。又被告著手殺人及放火燒燬現供人使用之住宅行為
    之實施，惟未生死亡及燒燬該住宅之結果，其犯罪尚屬未遂
    ，各依刑法第26條前段之規定，按既遂犯之刑度減輕其刑。
    被告所犯殺人未遂罪、放火燒燬現供人使用之住宅未遂罪、
    及恐嚇危害安全3 罪間，犯意各別，罪名不同，應予分論併
    罰。公訴意旨認此3 罪有裁判上一罪之關係，應有誤會，併
    此敘明。另查被告於74年間因竊盜案件，經宜蘭地方法院判
    處有期徒刑3月，緩刑3年確定，此外即無其他前科紀錄，此
    有本院被告全國前案記錄表1 紙在卷可徵，足認其素行尚可
    ，其因一時失慮致觸犯刑章，衡酌被告犯罪後即自白犯罪，
    並表示悔過之意，乙○○亦於原審當庭表示已經原諒被告等
    情，本院認被告犯下本案之情狀，其情節尚堪憫恕，如依法
    判處被告前揭殺人未遂罪及放火燒燬現供人使用之住宅未遂
    罪之法定最低度之刑，猶嫌過重，應依刑法第59條之規定各
    減輕其刑，並各依法遞減之。原審依刑法第271條第2項、第
    1項、第173條第3項、第1 項、第26條前段、第59條、第305
    條、第51條第5款，罰金罰鍰提高標準條例第1條前段，審酌
    被告所犯各罪之動機、目的、所受之刺激、手段、品行、智
    識程度、所生危害非鉅及犯罪態度尚佳等一切情狀，分別論
    處被告甲○○殺人未遂罪，量處有期徒刑2年8月之刑；放火
    燒燬現供人使用之住宅未遂罪，量處有期徒刑1年10 月刑；
    以加害生命、身體之事恐嚇他人，致生危害於安全罪，量處
    有期徒刑3 月之刑，並定其應執行刑4年8月。復敘明扣案之
    上述改造手槍1 枝，已經分解如附表編號一、二之物，與扣
    案如附表編號三之物係試射後所遺之空彈殼，均非違禁物（
    另後述）；扣案之如附表編號四之打火機1 個，為證人乙○
    ○家中之物，業據證人證述明確，並無證據證明為被告所有
    ，均不予宣告沒收。本院核其認事用法均無不合，判處被告
    前開罪刑，要無違誤，且量刑輕重本屬法院職權之行使，原
    審量刑時已審酌刑法第57條所列各款科刑應審酌事項，而原
    判決所處之刑復無失出入情形，被告猶執陳詞上訴否認犯罪
    ，並就原審業已依職權斟酌量刑事項重為爭執，求為更輕量
    刑，核無理由，應予駁回。
三、公訴意旨另以：被告明知可發射子彈具有殺傷力之改造金屬
    玩具手槍及子彈，屬違禁物，未經許可不可持有，竟於民國
    92年下半年間某日時，以新臺幣4 萬元之代價，經由網路在
    北宜山區購得可擊發子彈具有殺傷力之改造金屬玩具手槍 1
    把及子彈5 顆後，即無故持有之。因認被告涉有槍砲彈藥刀
    械管制條例第11條第4 項之未經許可持有其他可發射子彈具
    有殺傷力之改造手槍罪及同法第12條第4 項之未經許可持有
    子彈罪嫌。惟查，被告為警查獲後所扣得如附表編號一至三
    之物經送內政部警政署刑事警察局鑑驗結果：「一、送鑑改
    造手槍1枝（槍枝管制編號0000000000號），認係仿WALTHER
    廠半自動手槍製造之金屬玩具手槍槍身（扳機連桿斷裂致扳
    機故障）及滑套（後端已變形）。詳如照片一至二。二、送
    鑑槍管、彈匣及零件一批，認係玩具手槍之金屬護木、槍管
    （已貫通）、復進簧、彈匣等零件。詳如照片三。三、送鑑
    改造子彈空彈殼五顆，認均係玩具手槍空彈殼。詳如照片四
    。」，此有內政部警政署刑事警察局93年5月31 日刑鑑字第
    093010639 8號槍彈鑑定書及所附照片4張（偵查卷第3至6頁
    ）在卷可稽。是以被告持有之上開玩具手槍已因摔落在地致
    分解，子彈亦僅餘空彈殼，均無法辨別是否為槍砲彈藥刀械
    管制條例所規範具有殺傷力之玩具手槍及子彈。被告雖於偵
    查及原審審理時自承：「該槍以前有無試射過）在北宜公路
    試射過2次，每次試射3發，其中有2發試射出去成功。」（
    偵查卷第48頁）、「（你這把槍試射的過程是否如你偵查中
    所言？）是的。（試射這過程中，確實可以擊發子彈嗎？）
    我擊發過2顆，買來時有5顆，但我試射過，其中3 顆無法擊
    發。」等語（見原審卷第40頁），惟此部分除被告之自白外
    ，別無其他證據可資證明，且無法確定該玩具手槍之發射動
    能，亦不知被告購買之子彈是否為裝填底火、適量火藥及金
    屬彈丸等使成為適合送鑑槍枝擊發，構造完整之子彈，以判
    別該玩具手槍及子彈是否具有殺傷力，此外，復查無其他積
    極證據證明被告確有公訴人所指此部分之犯行，原審以公訴
    意旨認此部分犯行與前揭論罪科刑之殺人罪間，有裁判上一
    罪關係，不另為無罪之諭知，經核原審就此部分之認事用法
    均無違誤，被告就此有關係部分之上訴，亦無理由，應併駁
    回。
據上論斷，應依刑事訴訟法第368條，判決如主文。
本案經檢察官陳維練到庭執行職務。
中　　華　　民　　國　 　94　　年　　4　　月　　21　　日
　　　　　　　　 刑事第12庭  審判長法　官  李文成
　　　　　　　　 　　　  　　　    法　官  周盈文
　　　　　　　 　  　　　　　　　　法　官  官有明
以上正本證明與原本無異。
如不服本判決，應於收受送達後十日內向本院提出上訴書狀，其
未敘述上訴之理由者並得於提起上訴後十日內向本院補提理由書
（均須按他造當事人之人數附繕本）。
                                   書記官  林蓓瑜
中　　華　　民　　國　　94　　年　　4 　　月　　22　　日
附錄：本案論罪科刑法條全文
中華民國刑法第173條
(放火或失火燒燬現住建築物及交通工具罪)
放火燒燬現供人使用之住宅或現有人所在之建築物、礦坑、火車
、電車或其他供水、陸、空公眾運輸之舟、車、航空機者，處無
期徒刑或七年以上有期徒刑。
失火燒燬前項之物者，處一年以下有期徒刑、拘役或五百元以下
罰金。第一項之未遂犯罰之。
預備犯第一項之罪者，處一年以下有期徒刑、拘役或三百元以下
罰金。中華民國刑法第二百七十一條(普通殺人罪) 殺人者，處
死刑、無期徒刑或十年以上有期徒刑。
前項之未遂犯罰之。
預備犯第一項之罪者，處二年以下有期徒刑。
中華民國刑法第三百零五條
(恐嚇危害安全罪) 以加害生命、身體、自由、名譽、財產之事
，恐嚇他人致生危害於安全者，處二年以下有期徒刑、拘役或三
百元以下罰金。
附表：
┌───┬──────────┬───┬────┐
│編　號│   查　獲　物　品　 │數　量│ 備　註 │
├───┼──────────┼───┼────┤
│　一  │  改造手槍          │ 一枝 │        │
├───┼──────────┼───┼────┤
│　二  │  槍管、彈匣及零件  │ 一批 │        │
├───┼──────────┼───┼────┤
│　三  │  改造子彈空彈殼    │ 五顆 │        │
├───┼──────────┼───┼────┤
│  四  │  打火機            │ 一個 │        │
└───┴──────────┴───┴────┘
